---
title: 'Tipología y ciclo de vida de datos: Práctica 2 - Limpieza y análisis'
author: "Autor: Sergio Fernández García"
date: "Enero 2020"
output:
  html_document:
    highlight: default
    number_sections: yes
    theme: cosmo
    toc: yes
    toc_depth: 3
    includes:
      in_header: header.html
  pdf_document:
    highlight: zenburn
    toc: yes
  word_document: default
---

<style type="text/css">
  h1, h2 {
    font-size: 14pt;
    color: #000078;
  }
</style>

```{r setup, include=FALSE, message=FALSE, warning=FALSE}
knitr::opts_chunk$set(eval=T, echo=T)
if(!require(VIM)){
    install.packages('VIM', repos='http://cran.us.r-project.org')
    library(VIM)
}
if(!require(nortest)){
    install.packages('nortest', repos='http://cran.us.r-project.org')
    library(nortest)
}
if(!require(psych)){
    install.packages('psych', repos='http://cran.us.r-project.org')
    library(psych)
}
if(!require(GGally)){
    install.packages('GGally', repos='http://cran.us.r-project.org')
    library(GGally)
}
if(!require(ggplot2)){
    install.packages('ggplot2', repos='http://cran.us.r-project.org')
    library(ggplot2)
}
if(!require(grid)){
    install.packages('grid', repos='http://cran.us.r-project.org')
    library(grid)
}
if(!require(magrittr)){
    install.packages('magrittr', repos='http://cran.us.r-project.org')
    library(magrittr)
}
if(!require(dplyr)){
    install.packages('dplyr', repos='http://cran.us.r-project.org')
    library(dplyr)
}
```

<br>

# Descripción del dataset. ¿Por qué es importante y qué pregunta/problema pretende responder?

Cada registro del dataset contiene información de un pasajero que viajaba en el Titanic.  
En las variables se caracteriza si sobrevivió, sexo, edad, en qué categoría viajaba o si viajaba con familiares, etc ...

Las variables son las siguientes:

: Dataset Variablesariables

| Variable    |            Definition                |                      Keys                |
|-------------|--------------------------------------|------------------------------------------|
| PassengerId | Id del registro                      |                                          |
| Survived    | Supervivencia (si o no)              | 0 = No, 1 = Si                           |
| Pclass      | Clase del pasaje                     | 1 = 1st, 2 = 2nd, 3 = 3rd                |
| Name        | Nombre de la persona                 |                                          |
| Sex         | Sexo de la persona                   |                                          |
| Age         | Edad, en años                        |                                          |
| SibSp       | Cantidad Hermanos / cónyuges a bordo |                                          |
| Parch       | Cantidad padres o hijos a bordo      |                                          |
| Ticket      | Número de ticket                     |                                          |
| Fare        | Tarifa                               |                                          |
| Cabin       | Cabina                               |                                          |
| Embarked    | Lugar de embarque                    | C=Cherbourg, Q=Queenstown, S=Southampton |

El propósito del presente dataset es tratar de construir un modelo de ML capaz de predecir cuales pasajeros sobreviven o mueren, en función de las varaibles descritas.  

<br>

# Integración y selección de los datos de interés a analizar.

```{r message=FALSE, warning=FALSE}
df<-read.csv("./titanic.csv", header=T, sep=",")
str(df)
```

A priori, vemos que hay varias variables que no aportan información útil en cuanto a supervivencia.  
Las variables a descartar, serán:

 - PassengerId
 - Name
 - Ticket
 - Fare
 - Cabin
 - Embarked
 
Por lo tanto, seleccionamos las siguientes variables:

 - Pclass
 - Sex
 - Age
 - SibSp
 - Parch
 
Eliminamos del dataframe las variables que no vamos a usar:

```{r, eval=TRUE, echo=TRUE}
df$PassengerId <- NULL
df$Name <- NULL
df$Ticket <- NULL
df$Fare <- NULL
df$Cabin <- NULL
df$Embarked <- NULL

summary(df)
```

<br>

# Limpieza de los datos

## ¿Los datos contienen ceros o elementos vacíos? ¿Cómo gestionarías cada uno de estos casos?

Hacemos una exploración visual inicial del csv y vemos que los datos nulos simplemente se han dejado vacíos. Analizamos los valores de las distintas varaibles en busca de elementos vacíos.  

```{r, eval=TRUE, echo=TRUE}
sapply(df, function(x) sum(is.na(x)))
```

La variable `Age` va a suponer un problema. De un total de 890 registros, tenemos 177 vacíos. Esto supone casi un 20% de los registros.  
Intuimos que se trata de una variable importante, en lo referente a la supervivencia. Pero aliminar casi un 20% de los registros del dataset es demasiado. Voy a optar por rellenar los datos faltantes de la variable `Age` usando K-nearest neighbor (KNN).

```{r, eval=TRUE, message=FALSE, warning=FALSE}
require(laeken)
require(VIM)
df$Age <- kNN(df)$Age
sapply(df, function(x) sum(is.na(x)))
```

## Identificación y tratamiento de valores extremos.

Por el tipo de dato que contienen, los valoers extremos podrián darse en las variables: `Age`, `SibSp` y `Parch`. Las analizamos con un boxplot.

```{r, eval=TRUE, echo=TRUE}
boxplot(df$Age, main="Age", col="grey")
boxplot(df$SibSp, main="SibSp", col="grey")
boxplot(df$Parch, main="Parch", col="grey")
```

Se puede apreciar que los valores no son *outliers*, simplemente son valores poco frecuentes, pero perfectamente válidos. Voy a optar por mantenerlos sin modificarlos.

<br>

# Análisis de los datos.

## Selección de los grupos de datos que se quieren analizar/comparar (planificación de los análisis a aplicar).

Antes de analizar los datos, convertimos los valores lógicos y categóricos en numéricos, para poder calcular correlaciones. Solo será nacesario convertir la variable `Sex`.  


```{r, eval=TRUE, echo=TRUE}
data <- df
data$Sex <- ifelse(data$Sex == 'female', 0, 1)
```

Dada la naturaleza del problema, es fácil suponer que durante el naufragio se pudo dar preferencia a las personas de sexo femenino y a las personas de corta edad. Así mismo, podemos suponer que las personas con más nivel económico (pasajes de 1ª clase) pudieron tener algún tipo de trato de favor.

Es por ello que los grupos que considero interesantes analizar son:

```{r, eval=TRUE, echo=TRUE}
menores <- data[data$Age < 12,]  # Pre-adolescentes
mujeres <- data[data$Sex == 0,]
primera_clase <- data[data$Pclass == 1,]
```

Podemos echar un vistazo, incluso antes de aplicar las pruebas estadísticas.

```{r, eval=TRUE, echo=TRUE}
pie(table(data$Survived), main=' Supervivencia (General)')
pie(table(menores$Survived), main=' Supervivencia entre menores')
pie(table(mujeres$Survived), main=' Supervivencia entre mujeres')
pie(table(primera_clase$Survived), main=' Supervivencia pasajeros 1a clase')
```

Como complemento a los datos que tenemos en el dataset, vamos a añadir algunas columnas con datos pre-procesados para tratar de mejorar la predicción.

```{r, eval=TRUE, echo=TRUE}
data$IsWoman <- ifelse(data$Sex == 0, 1, 0)
data$IsChild <- ifelse(data$Age < 12, 1, 0)
data$IsRich <- ifelse(data$Pclass == 1, 1, 0)
```

## Comprobación de la normalidad y homogeneidad de la varianza.

Comprobamos si las variables, que nos interesan, siguen una distribución normal. Para ello, aplicaremos la prueba de Anderson-Darling.

```{r, eval=TRUE, echo=TRUE}
anderson_darling <- function(dataset) {
  
  alpha = 0.05
  col.names = colnames(dataset)
  cat("Variables que no siguen una distribución normal:\n")
  
  for (i in 1:ncol(dataset)) {
    if (is.integer(dataset[,i]) | is.numeric(dataset[,i])) {
      p_val = ad.test(dataset[,i])$p.value
      if (p_val < alpha) {
        cat(col.names[i])
        # Format output
        if (i < ncol(dataset) - 1) {
          cat(", ")
        }
        if (i %% 6 == 0) {
          cat("\n")
        }
      }
    }
  }
}

anderson_darling(data)
```

```{r, eval=TRUE, echo=TRUE}
fligner.test(Survived ~ Pclass, data = data)
fligner.test(Survived ~ Age, data = data)
fligner.test(Survived ~ Sex, data = data)
fligner.test(Survived ~ SibSp, data = data)
fligner.test(Survived ~ Parch, data = data)
fligner.test(Survived ~ IsWoman, data = data)
fligner.test(Survived ~ IsChild, data = data)
fligner.test(Survived ~ IsRich, data = data)
```

Consideramos que la varianza de dos variables es homogénea cuando el valor de `p-value > 0.05`.  
Parece que las variables, cuya varianza es homogénea con la de la Supervivencia son las de la edad (`Age`) y la de la riquieza (`IsRich`).

## Aplicación de pruebas estadísticas para comparar los grupos de datos. En función de los datos y el objetivo del estudio, aplicar pruebas de contraste de hipótesis, correlaciones, regresiones, etc. Aplicar al menos tres métodos de análisis diferentes.

Antes de aplicar las pruebas estadíasticas, normalizamos los valores de las diferentes variables para poder compararlas.

```{r, eval=TRUE, echo=TRUE}
normalize <- function(x) {
  return ((x - min(x)) / (max(x) - min(x)))
}

normalized_data <- normalize(data)
```

### Cálculo de la correlación entre variables

Primero calculamos la matriz de correlación.

```{r, eval=TRUE, echo=TRUE}
cor(normalized_data, method = "spearman")
```

Los resultados de correlación entre variables son más visibles usando una tabla con colores.

```{r, eval=TRUE, echo=TRUE}
ggcorr(normalized_data[,c(1:9)], name = "corr", label = TRUE)+
  theme(legend.position="none")+
labs(title="Correlaciones")+
theme(plot.title=element_text(face='bold', color='black', hjust=0.5, size=12))
```

Parece que las variables más correlacionadas con la `Survived` son `IsWoman` e `IsRich`, lo cual parece que tiene bastante lógica si prestamos atención a las gráficas del punto 4.1.

### Contraste de hipótesis de dos muestras sobre la diferencia de medias

Supongamos una hipótesis $H_0$ y su hipótesis alternativa $H_1$, con un $\alpha=0.05$. Siendo $\mu_1$ la media que se extrae de la primera muestra y $\mu_2$ la media de la segunda muestra, describimos el contraste de hipótesis como:  

$$H_0: \mu_1-\mu_2=0$$
$$H_1: \mu_1-\mu_2<0$$
Aplicando el contraste de hipótesis que acabamos de describir, daremos por válida una hipótesis cuando el `p-value` obtenido sea mayor ue el valor de significancia ($\alpha$).

#### Contraste de hipótesis: supervivencia segmentando por sexos (hombres *vs* mujeres).

- Aplicamos el Contraste de Hipótersis a dos muestras obtenidas segmentando por sexos. Pretendemos averiguar si el hecho de ser hombre implica una mayor supervivencia en el naufragio:

```{r, eval=TRUE, echo=TRUE}
mujeres <- data[data$IsWoman == 1,]
hombres <- data[data$IsWoman == 0,]
t.test(hombres$Survived, mujeres$Survived, alternative="less")
```

Dado que `p-value < 0.05`, **rechazamos la hipótesis** y damos por buena la hipótesis nula, lo cual quiere decir que las mujeres tienen más probabilidades de supervivencia.

#### Contraste de hipótesis: supervivencia segmentando por edades (niños *vs* mayores).

- Aplicamos el Contraste de Hipótersis a dos muestras obtenidas segmentando por edades. Pretendemos averiguar si el hecho de ser niño/a (menor de 12 años) implica una mayor supervivencia en el naufragio:

```{r, eval=TRUE, echo=TRUE}
menores <- data[data$IsChild == 1,]
mayores <- data[data$IsChild == 0,]
t.test(menores$Survived, mayores$Survived, alternative="less")
```

Dado que `p-value > 0.05`, **aceptamos la hipótesis**, lo cual quiere decir que los menores de 12 años tienen más probabilidades de supervivencia.

#### Contraste de hipótesis: supervivencia segmentando por clase del pasaje (1ª clase *vs* "el resto").

- Aplicamos el Contraste de Hipótersis a dos muestras obtenidas segmentando por clase de pasaje. Pretendemos averiguar si el hecho de viajar en primera clase implica una mayor supervivencia en el naufragio:

```{r, eval=TRUE, echo=TRUE}
first_class <- data[data$IsRich == 1,]
other_classes <- data[data$IsRich == 0,]
t.test(first_class$Survived, other_classes$Survived, alternative="less")
```

Dado que `p-value > 0.05`, **aceptamos la hipótesis**. Lo cual quiere decir que los viajeros de primera clase tienen más probabilidades de supervivencia que el resto del pasaje.

### Modelo de regresión Lineal

Vamos a tratar de obtener un modelo de regresión lineal que nos permita, dados unos atributos de pasajero, determinar si hubiese sobrevivido o no, durante el naufragio.

A priori, desconocemos la combinación idónea de regresores. Es por ello que vamos a formular varios modelos de regresión lineal, con distintas combinaciones de regresores.  
Después de cada uno de ellos y elegiremos aquel que presente un mayor coeficiente de determinación ($R²$).

No vamos a hacer una gran cantidad de modelos con todas las combinaciones de regresores. Elegiremos las variables que mayor grado de correlación hayan presentado con respecto a `Survived`. Basta con echar un vistazo a la tabla coloreada del punto *4.3.1*.

```{r, eval=TRUE, echo=TRUE}
first_class = data$IsRich
child = data$IsChild
sex = data$Sex
parent = data$Parch

# Modelos Lineales
alive <- data$Survived
m01 <- lm(alive ~ first_class,                        data=data)
m02 <- lm(alive ~ child,                              data=data)
m03 <- lm(alive ~ sex,                                data=data)
m04 <- lm(alive ~ parent,                             data=data)
m05 <- lm(alive ~ first_class + sex,                  data=data)
m06 <- lm(alive ~ first_class + child,                data=data)
m07 <- lm(alive ~ first_class + parent,               data=data)
m08 <- lm(alive ~ first_class + sex + child,          data=data)
m09 <- lm(alive ~ first_class + sex + child + parent, data=data)
m10 <- lm(alive ~ sex + child,                        data=data)
m11 <- lm(alive ~ sex + parent,                       data=data)
m12 <- lm(alive ~ sex + child + parent,               data=data)
m13 <- lm(alive ~ child + parent,                     data=data)
m14 <- lm(alive ~ child + parent + first_class,       data=data)
m15 <- lm(alive ~ parent + child + first_class,       data=data)
m16 <- lm(alive ~ parent + sex + first_class,         data=data)
m17 <- lm(alive ~ Pclass + SibSp + Parch + Age + Sex, data=data)

coef_table <- matrix(
  c(
    1,  summary(m01)$r.squared,
    2,  summary(m02)$r.squared,
    3,  summary(m03)$r.squared,
    4,  summary(m04)$r.squared,
    5,  summary(m05)$r.squared,
    6,  summary(m06)$r.squared,
    7,  summary(m07)$r.squared,
    8,  summary(m08)$r.squared,
    9,  summary(m09)$r.squared,
    10, summary(m10)$r.squared,
    11, summary(m11)$r.squared,
    12, summary(m12)$r.squared,
    13, summary(m13)$r.squared,
    14, summary(m14)$r.squared,
    15, summary(m15)$r.squared,
    16, summary(m16)$r.squared,
    17, summary(m17)$r.squared
  ),
  ncol = 2, 
  byrow = TRUE
)
colnames(coef_table) <- c("Modelo", "R^2")
coef_table
```

Los resultados de los *coeficientes de determinación* ($R²$) obtenidos para los diferentes modelos, no son demasiado buenos.  
El mejor de ellos el el correspondiente al modelo 17. Este modelo está formado por los regresores *Pclass*, *SibSp*, *Parch*, *Age* y *Sex*. Con $R²=0.4$ aprox., lo cual no parece un buen resultado.  

<br>

# Representación de los resultados a partir de tablas y gráficas.

No hemos podido obtener un modelo de regresión lineal con un buen, *coeficiente de determinación* ($R²$). Pero hemos podido ver que algunas variables son más importantes que ortras para predecir la supervivencia de un pasajero.  
Estas variables son el sexo (*Sex*), la clase del pasaje (*Pclass*) y en menor medida, la edad (*Age*).

Veamos, mediante unas gráficas, la relación de estas variables con `Survived`.

```{r, eval=TRUE, echo=TRUE}
# preparamos los datos en forma de tabla para plotear las gráficas
tabla_SST <- table(df$Sex, df$Survived)
tabla_SCT <- table(df$Pclass, df$Survived)
data$IsChildStr <- ifelse(data$IsChild == 1, 'Child', 'Adult')
tabla_SAT <- table(data$IsChildStr, df$Survived)

par(mfrow=c(1, 3))
plot(tabla_SCT, col = c("black","#008000"), main = "SURVIVED vs. CLASS")
plot(tabla_SAT, col = c("black","#008000"), main = "SURVIVED vs. AGE")
plot(tabla_SST, col = c("black","#008000"), main = "SURVIVED vs. SEX")
```

Las gráficas anteriores dan una imagen clara de cuales son los valores de las variables que, en mayor medida, aumentan las probabilidades de supervivencia.

Combinando los valores de las dos variables con más peso, obtendríamos la combinación más favorable (mujeres que viajan en primera clase):

```{r, eval=TRUE, echo=TRUE}
first_class_girls <- data %>% filter(IsWoman == 1, IsRich == 1)
ggplot(data=first_class_girls, aes(x=Survived, fill=IsChildStr)) + geom_bar()
table(first_class_girls$Survived, first_class_girls$IsChildStr)
```

Como podemos ver, la gran mayoría de las mujeres de 1ª clase lograron sobrevivir.

<br>

# Resolución del problema. A partir de los resultados obtenidos, ¿cuáles son las conclusiones? ¿Los resultados permiten responder al problema?

A la vista de los resultados obtenidos, las principales conclusiones que podemos sacar son:

 - Las variables con más peso a la hora de predecir la supervivencia son: `Pclass`, `Sex` y `Age`.
 - Los modelos de regresión lineal no son apropiados para realizar modelos predictivos con este dataset. El mejor de ellos tiene un *coeficiente de determinación* de $R²\simeq0.4$.
 - A pesar de que no hemos obtenido un modelo de regresión lineal con buena capacidad predictiva, hemos podido determinar algunas combinaciones de variables que arrojan una probabilidad de supervivencia bastante alta.
 
**NOTA:**

Para construir un modelo con buenas capacidades de predicción para este dataset, una buena elección podría ser un árbol de decisión. Probablemente tendríamos una mejor tasa de acierto.

<br>





